臺灣橋頭地方法院民事裁定
109年度消債清字第36號
聲請人即債  盧文献  
務人                  
代  理  人  陳建宏  法扶律師
上列當事人因消費者債務清理事件聲請清算，本院裁定如下：
    主  文
聲請人盧文献自民國一百零九年七月二十七日下午四時起開始清
算程序。
命司法事務官進行本件清算程序。
    理  由
一、聲請意旨略以：聲請人即債務人盧文献前向台新大安租賃股
    份有限公司（下稱台新大安租賃公司）辦理汽車貸款等，致
    積欠無擔保債務計新臺幣（下同）806,676元，非金融機構
    而毋庸進行前置協商程序，是聲請人有不能清償債務或有不
    能清償之虞，復未經法院裁定開始更生程序或宣告破產，爰
    依法聲請准予裁定清算等語。
二、按「債務人不能清償債務或有不能清償之虞者，得依本條例
    所定更生或清算程序，清理其債務。」消費者債務清理條例
    （下稱消債條例）第3條定有明文。衡以消費者與金融機構
    間債之關係之發生，係依契約自由原則及相互間之信賴為基
    礎，此為社會經濟活動得以維繫及發展之重要支柱，債務人
    經濟窘迫，固不應任其自生自滅，債權人一方之利益，仍不
    能因之摒棄不顧。是債務人於協商程序中，自應本於個人實
    際財產及收支狀況，依最大誠信原則，商討解決方案。如終
    究不能成立協商，於聲請更生或清算時，法院審酌上開條文
    所謂「不能清償或有不能清償之虞」，自宜綜衡債務人全部
    收支、信用及財產狀況，評估是否因負擔債務，而不能維持
    最基本之生活條件；所陳報之各項花費，是否確屬必要性之
    支出；如曾有協商方案，其條件是否已無法兼顧個人生活之
    基本需求等情，為其判斷之準據。
三、經查：
  ㈠聲請人前向台新大安租賃公司辦理汽車貸款等，致現積欠無
    擔保債務至少806,676元，債權人台新大安租賃公司雖稱擔
    保車輛並未取走，應以該車優先受償，惟聲請人陳報車輛已
    遭其子取走不知去向，且經債權人多次聲請執行，亦未有找
    到該車輛，本院審酌此債務已無法自擔保車輛受償，應屬無
    擔保債務，又本件因非金融機構債務，而毋庸進行前置協商
    程序等情，此有109年3月10日前置調解聲請狀所附債權人清
    冊、財團法人金融聯合徵信中心前置協商專用債權人清冊、
    信用報告、調解筆錄、109年5月7日台新大安租賃公司陳報
    狀等件在卷可稽，並調取本院107年度司執字第12425號、10
    9年度司執字第1482號卷宗，堪信為真實。
  ㈡聲請人現已75歲餘，無業，每月僅領取勞保月退金18,506元
    ，而其名下僅1筆無殘值車輛，107年度未有申報所得，現未
    投保勞工保險投保等情，此有財產及收入狀況書明書、勞工
    保險被保險人投保資料表、綜合所得稅各類所得資料清單及
    財產資料歸屬清單、領取勞保月退金之存摺內頁等件附卷可
    證。則查無聲請人有其他收入來源，佐以聲請人未有所得紀
    錄，且未投保勞保，則聲請人陳稱皆倚靠配偶負擔每月個人
    必要支出，尚非不可採信。
  ㈢至聲請人個人日常生活必要費用部分，審酌聲請人負債之現
    況，基於社會經濟活動之互賴及誠信，該日常生活所需費用
    ，自應節制開支，不得有超越一般人最低生活標準之享受，
    否則反失衡平，本院依消債條例第64條之2第1項，參酌108
    年度高雄市最低生活費標準13,099元之1.2倍為15,719元，
    則聲請人每月最低生活費除有特殊情形並有證據證明者外，
    自宜以此為度，始得認係必要支出。聲請人自陳每月必要支
    出為8,200元，低於上開標準甚多，應屬可採。
  ㈣綜上所述，以聲請人現既無工作收入，無法負擔每月個人必
    要生活費用8,200元，亦無法清償目前負債總額3,290,450元
    ，堪認聲請人確有不能清償債務或有不能清償之虞之情事。
    從而，聲請人主張已不能清償債務，聲請本院准予清算，依
    所舉事證及本院調查結果，即無不合。
四、末按「法院開始清算程序之裁定，應載明其年、月、日、時
    ，並即時發生效力。」、「法院裁定開始更生或清算程序後
    ，得命司法事務官進行更生或清算程序，必要時得選任律師
    、會計師或其他適當之自然人或法人一人為監督人或管理人
    。」，消費者債務清理條例第83條第1項、第16條第1項分別
    定有明文。本件聲請人其目前收入及財產狀況，不能履行債
    務，未償之債務亦屬不能清償，有如上述。從而，聲請人聲
    請清算，洵屬有據，應予准許，爰命司法事務官進行本件清
    算程序。
五、依消費者債務清理條例第11條第1項、第83條第1項、第16條
    第1項，裁定如主文。
中　　華　　民　　國　 109　　年　　6 　　月　　2 　　日
              　　民事庭　　法　　　官　李姝蒓
以上正本，係照原本作成。
如不服本裁定，應於裁定送達後10日內，以書狀向本院提出抗告
，並繳納抗告費新臺幣1千元
中　　華　　民　　國　 109　　年　　6 　　月　　2 　　日
  　                        書記官　郭南宏